臺灣士林地方法院刑事判決　　　　　　　　　　　　　九十一年度訴字第五一六號
　　公　訴　人　臺灣士林地方法院檢察署檢察官
　　被　　　告　丙○○
右列被告因偽造文書案件，經檢察官提起公訴（九十一年度偵字第六五四一號），本
院判決如左：
    主  文
丙○○行使偽造私文書，足以生損害於公眾及他人，處有期徒刑貳月，如易科罰金以
佰元折算壹日。緩刑貳年。扣案之內政部警政署國道公路警察局九十一年六月十五
日公警局交字第Ｚ00000000號舉發違反道路交通管理事件通知單之移送聯、
通知聯、迴覆聯及存查聯上偽造之「甲○○」署押共肆枚均沒收。
    事  實
一、丙○○前因駕車肇事致人受傷而違反道路交通管理處罰條例規定，經監理機關裁
    罰吊扣駕駛執照後，竟仍於民國九十一年六月十五日上午七時三十五分許，駕駛
    康壯股份有限公司所有車號六Ａ─０一七０號自用小客車，沿國道一號高速公路
    南向行駛，途經國道一號高速公路南向九．三公里處時，為內政部警政署國道公
    路警察局第一警察隊警員乙○○攔停，而在南向九．五公里處停車受檢，警員乙○○隨即要求丙○○出示駕駛執照。詎丙○○為圖隱匿真正身分，避免其無照駕
    駛之行為遭警取締處罰，且因其曾於九十一年端午節期間為案外人甲○○代辦中
    國石油股份有限公司之工作證，而知悉甲○○之出生年月日、國民身分證統一編
    號、戶籍地址等年籍資料，遂基於行使偽造私文書之犯意，向警員乙○○表示其
    未隨身攜帶駕駛執照，並冒用甲○○之名義，謊報甲○○之年籍資料後，警員乙○○乃據以填發內政部警政署國道公路警察局九十一年六月十五日公警局交字第
    Ｚ00000000號舉發違反道路交通管理事件通知單（以下簡稱舉發通知單
    ），舉發甲○○違反道路交通管理處罰條例第二十五條第一項第三款未隨身攜帶
    駕駛執照之行為，丙○○隨即在該舉發通知單之通知聯內偽簽「甲○○」之署押
    ，並同時複寫至移送聯、迴覆聯及存查聯，而偽造「甲○○」之簽名共四枚；且
    其在移送聯之「收受通知聯者簽章」欄內所偽簽之「甲○○」簽名一枚，係用以
    表示業已收受該舉發通知單之意思，而偽造具有收據性質之私文書，再將之交還
    警員乙○○處理而行使，足以生損害於甲○○本人及警察、公路監理機關對於交
    通事件處罰之正確性。嗣丙○○於其所犯前開犯行未被發覺前，即因良心不安主
    動向警員乙○○報明上情而自首，並表示願受裁判。
二、案經國道公路警察局第一警察隊移送臺灣士林地方法院檢察署檢察官偵查起訴。
    理  由
一、右揭犯罪事實，迭據被告丙○○於警訊、偵查及本院審理時供承不諱，並經證人
    甲○○、乙○○分別證述在卷，復有內政部警政署國道公路警察局舉發違反道路
    交通管理事件通知單之通知聯、移送聯、迴覆聯及存查聯各乙紙，甲○○年籍資
    料手稿、被告丙○○之照片及指紋卡各一份在卷可稽，足見被告自白核與事實相
    符，堪予採信，本件事證明確，被告犯行洵堪認定，應依法論科。
二、按被告丙○○於舉發違反道路交通管理事件通知單之移送聯「收受通知聯者簽章
    」欄內，偽簽「甲○○」之署押，不待依習慣或特約，單從形式上觀察，即足以
    知悉係表示由甲○○名義受領該舉發通知單移送聯之證明，此與事先在印妥內容
    之收據上偽簽他人姓名之情形，無分軒輊，自屬刑法之第二百十條所稱之私文書
    （最高法院八十三年台上字第六六三一號判例參照）；是被告冒用甲○○之名義
    ，在前開舉發通知單之移送聯「收受通知聯者簽章」欄內，偽造「甲○○」之署
    押後，再交回警員處理而持以行使，顯然對上開文書之內容有所主張，已足以生
    損害於甲○○本人及警察、公路監理機關對於交通事件處罰之正確性，核其此部
    分所為，係犯刑法第二百十六條、第二百十條之行使偽造私文書罪。又被告偽造
    署押係偽造文書之階段行為，而其偽造文書後復持以行使，偽造之低度行為復為
    行使之高度行為所吸收，均不另論罪。另被告丙○○於在偵查犯罪職權機關或公
    務員未發覺其非甲○○前，即因良心不安主動向警員乙○○供明上情而自首，並
    表示願接受裁判等情，業經被告丙○○陳述在卷，並經證人乙○○到庭證述無訛
    ，核與自首之要件相符，應依刑法第六十二條前段之規定減輕其刑。爰審酌被告
    素行良好，尚無前科，其為免受罰而任意冒用他人名義，足以誤導警察及公路監
    理機關舉發交通違規之正確性，且使被害人甲○○有遭受交通裁罰之危險，並考
    量其生活狀況、智識程度、犯罪動機、目的、手段，暨犯罪後坦承犯行，深具悔
    意等一切情狀，量處如主文所示之刑，並諭知易科罰金之折算標準。末查，被告
    前未曾受有期徒刑以上刑之宣告，有臺灣高等法院被告全國前案紀錄表、臺灣高
    等法院檢察署刑案紀錄簡覆表各一份在卷足憑，其因一時失慮，偶罹刑典，事後
    已坦承犯行，深具悔意，且被告有正當職業，經此刑之宣告後，應能知所警惕而
    無再犯之虞，本院因認前開對其宣告之刑，以暫不執行為適當，爰併宣告緩刑二
    年，以啟自新。至扣案之內政部警政署國道公路警察局九十一年六月十五日公警
    局交字第Ｚ00000000號舉發違反道路交通管理事件通知單之移送聯、通
    知聯、迴覆聯及存查聯上偽造之「甲○○」署押共四枚，不問屬於犯人與否，均
    應依刑法第二百十九條規定宣告沒收。
據上論斷，應依刑事訴訟法第二百九十九條第一項前段，刑法第二百十六條、二百十
條、第六十二條前段、第四十一條第一項前段、第七十四條第一款、第二百十九條，
罰金罰鍰提高標準條例第二條，判決如主文。
本案經檢察官曾淑華到庭執行職務
中　　　華　　　民　　　國　　九十一　　年　 　十一　　 月　　  十四　　日
                                    臺灣士林地方法院刑事第二庭
                                        法  官  陳  章  榮
右正本證明與原本無異。
如不服本判決，應於判決送達後十日內，向本院提出上訴狀。
                                        書記官  嚴  慧  萍
中      華      民      國    九十一    年     十一     月      二十    日
附錄本案論罪科刑法條全文：
刑法第二百十條
  偽造、變造私文書，足以生損害於公眾或他人者，處五年以下有期徒刑。
刑法第二百十六條
  行使第二百十條至第二百十五條之文書者，依偽造、變造文書或登載不實事項或使
  登載不實事項之規定處斷。
